臺灣臺北地方法院民事判決　　　　　　　　　　　　九十二年度簡上字第六三一號
　　上　訴　人　誼泰水電工程有限公司
　　法定代理人　乙○○
　　訴訟代理人　丁○○
　　上　訴　人　繼方水電工程有限公司
　　法定代理人　丙○○
　　被上訴人　　南亞塑膠工業股份有限公司
　　法定代理人　甲○○
　　訴訟代理人　戊○○
當事人間請求損害賠償事件，上訴人對於中華民國九十一年三月二十二日本院臺北簡
易庭八十九年度北簡字第一六二三０號第一審判決提起上訴，本院於九十二年十二月
二十三日言詞辯論終結，判決如下：
    主  文
上訴駁回。
第二審訴訟費用由上訴人連帶負擔。
    事  實
甲、上訴人方面；
壹、誼泰水電工程有限公司（下稱誼泰公司）：
一、聲明：求為判決：
  (一)原判決廢棄。
  (二)駁回被上訴人在第一審之訴。
  (三)如受不利之判決，願供擔保免假執行。
二、陳述：除與原判決記載相同者，茲引用之外，補稱：
  (一)被上訴人既稱「系爭電纜線之包裝規格只有八百公尺一種」，而被上訴人主張遺
    失之數量五千四百五十公尺並非八百公尺之倍數，可見其所稱之遺失五千四百五
    十公尺為虛構。又被上訴人無法提出該報案資料，縱工地現場有竊盜之情事，亦
    難證明為遺失電纜線。
  (二)系爭電纜線數量為被上訴人所估計之數量，上訴人並無法於簽約前為評估，而在
    施工當時亦已向被上訴人反應管線重配，雙方有開會協調工程進度問題，並非如
    被上訴人所言沒有反應。依承攬書範圍，所用之材料分別有「業主供料部分」及
    「廠商帶料部分」，所謂「應負責帶足『本工程承攬約定範圍內』所需之料品」
    ，僅為承攬約定範圍內小部份之五金另料及其他材料之「廠商帶料部分」，並不
    包含『電纜線等』之主要「業主供料部分」，故被上訴人之主要材料供料不足或
    其他非上訴人原因造成之材料不足，仍應由被上訴人負責補足。而工程承攬書第
    六條第一款規定之材料保管，僅為領料後至施工前之保管，施工後由業主點收計
    價後即非承包商之保管責任。且八十六年五月十三日以後因被上訴人積欠上訴人
    工程款，故該項工程已非由上訴人承做，領料亦非上訴人所領，故實際用於工地
    之正確數量並無法統計。被上訴人於八十六年三月添購電纜線係因事前電纜線就
    已不足之緣故。
三、證據：除援用原審之立證方法外，提出八十五年十二月二十八日及三十日之物品
    出入廠憑單各一份。
貳、繼方水電工程有限公司（下稱繼方公司）：
    未於言詞辯論期日到場，亦未提出書狀作何聲明或陳述。
乙、被上訴人方面：
一、聲明：駁回上訴。
二、陳述：除與原判決所載者相同，茲予引用外，補稱：
  (一)電纜線規格只有八百公尺一種，並非如上訴人所言有兩、三種，而工地現場工作
    人員亦非如上訴人所說的有二、三十人。在工地現場只有停車場管理員，並非警
    衛。縱需增加用料，依承攬書第六條第三款規定，承攬人應負責帶足所需之料品
    至施工完成，且同條第一項規定系爭電纜線由被上訴人提供，經上訴人領料後即
    負保管責任，如有遺失或損壞，需無償補足；另依承攬書第十六條規定，電纜線
    如遭竊取或其他侵害被上訴人權益之行為，上訴人願負責賠償。上訴人遺失系爭
    電纜線時，其保管責任尚未解除，又上訴人於簽約前已詳細評估本件工程施作之
    各項條件，上訴人自應對遺失之電纜線負責。所謂「遺失」即包括短少而無法回
    補之情形在內，而非單指供料電纜線遭竊之單一狀況，上訴人既已向被上訴人請
    領系爭電纜線且並未施作於工地，即違反工程承攬書第十六條第一項及第三項之
    規定，理應自負賠償之責，退步言之，縱系爭電纜線係遭他人所竊，亦不能因此
    免除上訴人補足系爭電纜線至施作完工之責任。
  (二)八十六年一月、二月計價單並非針對系爭電纜線付款，是針對全案工程進度付款
    ，電纜線係由被上訴人提供上訴人施作，若如上訴人所言系爭電纜線已在八十六
    年二月施作完畢，被上訴人又何須於八十六年三月再次添購電纜線。故被上訴人
    辦理第二次請購數量為五千六百公尺，與上訴人於八十六年五月十二日、十三日
    、十五日及十七日前後共四次之領料總數量吻合，但尚有一百五十公尺係利用庫
    存之材料，因請購料足用，而未領出，故上訴人所遺失之數量應為五千四百五十
    公尺（5600M-150M=5450M）。又系爭電纜線既在上訴人公司管領力下遭竊，則報
    案資料理應由該公司人員保存，自不得命被上訴人負提出之責。
三、證據：除援用原審之立證方法外，提出工程估算單四份、工程材料採購進度表二
    份、八十六年元月份及二月份工程可付款金額查詢資料二份。
    理  由
甲、程序部分：
    本件上訴人繼方公司經合法通知，未於言詞辯論期日到場，查無民事訴訟法第三
    百八十六條所列各款情事，應准被上訴人之聲請，由其一造辯論為判決，合先
    明。
乙、實體部分：
一、被上訴人起訴主張：上訴人誼泰公司承攬被上訴人新港工業住宅區電器工程，並
    邀同上訴人繼方公司為連帶保證人，詎誼泰公司未盡保管之責，於施工期間遺失
    被上訴人所提供之電纜線五千四百五十公尺，致被上訴人受有新台幣（下同）二
    十萬九千一百一十七元之損害，依工程承攬書第六條規定及第十六條所生之債務
    不履行損害賠償之法律關係及連帶保證契約，請求上訴人二人負連帶賠償責任。
    上訴人則以：被上訴人自稱於八十六年一月四日有遺失電纜線，至八十九年十月
    聲請支付命令日止，其請求權已逾兩年間不行使而消滅。又上訴人於八十六年三
    月至五月間各有其他項目完成向被上訴人請款，被上訴人從未自工程款中即時扣
    除，亦無法提出該報案資料，故其稱電纜線被竊或遺失並不實在。再查，依承攬
    書第六條第一款規定之材料保管，僅為領料後至施工前之保管，施工後由業主點
    收計價後即非承包商之保管責任，本件因上訴人供應之預算材料不足而短缺，與
    上訴人無涉等語置辯。
二、被上訴人主張上訴人誼泰公司承攬被上訴人新港工業住宅區電氣工程，並邀同上
    訴人繼方公司為連帶保證人，工程係由被上訴人提供誼泰公司三十八mm規格之電
    纜線施作等情，為上訴人所不爭執，並有工程承攬書一份及物品出入廠憑單四紙
    影本在卷為憑（見本院原審卷第十七至二六頁），應堪信為真正。
三、被上訴人主張電纜線於施工工地遺失一節，為上訴人所否認，並以前詞置辯。查
    ，依被上訴人提出之八十六年一月五日警衛執勤簿（原審卷第一一八頁）異常記
    事欄位內記載，上訴人之工地負責人蔡瑞源曾以電話向被上訴人監工朱明山報稱
    有人偷取電纜線等語，次查，上訴人曾於八十六年一月二十八日及同年三月二十
    一日兩次工程施工進度協調會議中自行提出工程進度落後之原因供探討，其中一
    項即為遺失供料電纜線，亦據被上訴人提出上訴人所不爭執之會議紀錄二份（見
    原審卷第二七至二八頁）為證。而證人即參與八十六年三月二十一日協調會議之
    曾肇揚證稱：「本次會議主要是檢討工程進度，以及電線遺失的事」、「原先遺
    失後我們有要求誼泰要賠償，蔡瑞源有答應被告（即上訴人）要自己補。電線遺
    失是八十六年元旦過後蔡瑞源跟我們說的，我們有要求蔡瑞源去報案，因他要負
    責材料的保管責任。蔡瑞源確實有領過材料，有出廠憑單為據，我出庭作證前有
    再確認過。」（見原審卷九十四頁）等語，顯然電纜線於交付誼泰公司員工蔡瑞
    源保管後，確於八十六年元月初於工地遺失，嗣由蔡瑞源主動通知上訴人，兩造
    並曾為此召開協調會議商討。至於證人乙○○雖於原審到庭證述稱：「‧‧‧我
    們急著要工程結案，所以那時原告（即上訴人）建議以電線遺失的方式來補遺失
    之電線數量，朱明山說其他的事他會處理。當時出席會議時，因我們不肯定是否
    電線遺失，所以沒有作任何保留陳述。」（見原審卷第九十三頁）惟衡諸常理，
    證人於開會當時對於電線是否遺失之足以影響其公司權益事項之事，如不肯定電
    線係屬遺失，自應會於會議中為保留之陳述，或請求查明後再陳報之陳述，其於
    會議中為何未為任何保留陳述，其證言與常情有違，不足以作為對上訴人有利之
    認定，則上訴人事後否認電纜線遺失一節，即無可取。
四、本件因失竊電纜線，被上訴人始於八十六年三月再次添購電纜線辦理第二次請購
    數量為五千六百公尺，而由上訴人於八十六年五月十二日、十三日、十五日及十
    七日前後共四次領料，並提出上訴人所不爭執之物品出入廠憑單四紙為證（原審
    卷第二三至二六頁），被上訴人主張因尚有一百五十公尺係利用庫存之材料，因
    請購料足用，而未領出，故所遺失之數量應為五千四百五十公尺（5600M-150M
    =5450M），自堪信為真實。上訴人辯稱係因被上訴人工程設計不當，造成主要材
    料供料不足一節，並未舉證以實其說，自無可取。
五、依兩造合約第六條第一項約定：「貴公司（即被上訴人）供應之材料，經承攬人
    （即誼泰公司）向貴公司資材倉庫辦理領料後，願負一切保管責任，如有遺失或
    損害等，概由承攬人無償補足。」、第十六條第二項約定：「承攬人違約時，除
    依各該罰扣或沒收違約金處罰外，如貴公司尚有其他損害，概由承攬人負責賠償
    。」，故上訴人依前揭條款，請求上訴人就遺失電纜線五千四百五十公尺負損害
    賠償責任，自屬有據。又本件既係依兩造契約之約定請求損害賠償，應適用民法
    第一百二十五條規定十五年之消滅時效，故被上訴人於八十九年十月十七日即聲
    請支付命令，自無罹於時效之規定，上訴人誤以本件應適用二年之短期時效，自
    有誤會。
六、綜上所述，本件上訴人誼泰公司於施工期間被上訴人所提供之電纜線五千四百五
    十公尺，依被上訴人提出而上訴人所不爭執之工程工料數量差異比較表（見支付
    命令卷原證六）所載，每公尺單價三八．三七元計算，致被上訴人受有二十萬九
    千一百一十七元之損害，而請求上訴人應負連帶賠償責任，自屬有據。從而被上
    訴人依兩造之合約第六條及第十六條之規定及連帶保證之法律關係，請求上訴人
    等連帶給付二十萬九千一百一十七元，及自支付命令聲請狀繕本送達翌日起之法
    定遲延利息，為有理由，應予准許。是則原審判命上訴人如數給付及宣告供擔保
    假執行及免為假執行，於法均無不合。上訴意旨指摘原判決不當，求予廢棄改判
    ，為無理由，應予駁回其上訴。
七、本件事證已臻明確，兩造其餘攻擊防禦方法及舉證，核於判決結果無影響，爰不
    一一論述，併此敘明。
八、結論：本件上訴為無理由，依民事訴訟法第四百三十六條之一第三項、第四百四
    十九條第一項、第三百八十五條第一項前段、第八十五條第二項，判決如主文。
中　　　華　　　民　　　國　　九十三　　年　　　一　　　月　　　九　　　日
                              民事第五庭審判長法  官　  吳青蓉
                                              法  官    吳素勤
                                              法  官    紀文惠
右為正本證明與原本無異
本判決不得上訴
中　　　華　　　民　　　國　　九十三　　年　　　一　　　月　　十二　　　日
                                              書記官　  袁以明
